臺灣高雄地方法院民事判決　　　　　　　96年度訴字第1518號
原　　　告　台灣中小企業銀行股份有限公司
法定代理人　己○○
訴訟代理人　乙○○
　　　　　　丙○○
被　　　告　丁○○
　　　　　　甲○○
　　　　　　庚○○○
上　一　人
訴訟代理人　戊○○
上當事人間請求清償借款事件，經本院於民國96年11月22日言詞
辯論終結，判決如下：
    主      文
被告應連帶給付原告新臺幣伍佰肆拾萬肆仟壹佰肆拾元及自民國
九十五年四月九日起至清償日止，按年息百分之四點五五計算之
利息，並自民國九十五年五月十日起至清償日止，其逾期在六個
月內，按上開利率百分之十，逾期在六個月以上，按上開利率百
分之二十計算之違約金。
被告丁○○應給付原告新臺幣壹拾捌萬參仟參佰貳拾玖元，及自
民國九十四年十二月十日起至清償日止，按年息百分之十五計算
之利息。
訴訟費用由被告連帶負擔十分之九，餘由被告丁○○負擔。
    事實及理由
一、原告起訴主張：被告丁○○於民國85年2 月9 日邀被告甲○○及訴外人辛○○、壬○○為連帶保證人向原告借款新台幣
    （下同7 百萬元（下稱系爭第1 筆借款），約定借款期限自
    85年2 月9 日起至105 年2 月9 日止，利息按原告基本放款
    利率加年息1.05 %計算，按月分期攤還本息，如未按期繳款
    時，債務視為全部到期，並自逾期之日起6 個月以內者，按
    上開利率10% ，逾期超過6 個月者，按上開利率20% 計付違
    約金。嗣於94年7 月6 日與原告簽訂契據條款變更契約及契
    據增補條款契約，另邀被告庚○○○擔任系爭第1 筆借款之
    連帶保證人，利息並改按原告定儲利率加年息2.53% 機動調
    整計算。又丁○○尚於93年11月10日向原告借款40萬元（下
    稱系爭第2 筆借款），約定借款期限自95年4 月9 日起至95
    年11月10日止，每月分期攤還16,667元，如未按期給付，即
    喪失期限利益，全部債務視為全部到期，並按年息15% 計算
    遲延利息。詎丁○○分別自95年4 月9 日及94年12月10日起
    即未按期繳納系爭第1 、2 筆借款之本息，各尚欠5,404,14
    0 元與183,329 元未清償，而當時原告定儲利率為2.02% ，
    加年息2.53% 後為4.55% ，因甲○○、庚○○○均係連帶保
    證人，就系爭第1 筆借款均應負連帶清償責任等情，爰依消
    費借貸及連帶保證之法律關係，求為判決如主文所示。
二、被告丁○○係以：其固仍積欠原告系爭第1 、2 筆借款各5,
    404,140 元與183,329 元本金未清償，惟其曾先後於95年5
    月9 日、同年5 月15日、同年5 月19日、同年6 月19日繳納
    22,000元、21,000元、1,000 元、30,000元之利息，嗣因原
    告凍結其帳戶而無法繳納，並非自95年4 月19日起即未繳納
    利息等語置辯。被告甲○○則以：其確有擔任系爭第1 筆借
    款之連帶保證人，但原告請求之利率過高，無法負擔，希望
    能降低利率等語置辯。被告庚○○○另以：契據條款變更契
    約記載之借款金額為700 元，而非700 萬元，原告事後提出
    之原本記載700 萬元，其中之「萬」字應係事後偽造追加，
    且其當時僅保證寬限期間之利息，並未保證本金，原告擅自
    變更其為系爭第1 筆借款之連帶保證人，自非其本意，爰依
    民法第88條規定撤銷其所為之錯誤意思表示。又原告所屬承
    辦人員隱瞞未告知契約內容，致其陷於錯誤而簽約，其自得
    依民法第92條規定撤銷受詐欺之意思表示。另原告未給予契
    約書面與時間以供其審閱契約條款，契約內容並顯失公平，
    致違反消費者保護法第11條之1 、第12條規定而無效。此外
    ，丁○○當時積欠之債務僅540 萬元，而丁○○提供之擔保
    物價值高達800 多萬元，依銀行法第12條之1 規定，原告應
    不得再要求丁○○提供連帶保證人，是原告所為顯有違法等
    語置辯。並均求為判決：原告之訴駁回。
三、兩造不爭執事項：
    丁○○與甲○○自53年結婚迄今，而丁○○與庚○○○則自
    63年起即均任職癸○電信股份有限公司（下稱癸○電信公司
    ）而為同事關係。丁○○曾先後於85年2 月9 日、93年11月
    10日向原告借貸700 萬元及40萬元，系爭第1 筆借款之借款
    期限自85年2 月9 日起至105 年2 月9 日止，利息原按原告
    基本放款利率加年息1.05 %計算，嗣約定改按原告定儲利率
    加年息2.53 %計算，並按月分期攤還本息，如未按期繳款時
    ，債務視為全部到期，並自逾期之日起6 個月以內者，按上
    開利率10% ，逾期超過6 個月者，按上開利率20% 計付違約
    金，而原告於94年4 月9 日之定儲利率為2.02% ，加年息2.
    53% 後為4.55% 。而系爭第2 筆借款，則約定借款期限自95
    年4 月9 日起至95年11月10日止，每月分期攤還16,667元，
    如未按期給付，亦喪失期限利益，全部債務視為全部到期，
    並按年息15% 計算遲延利息。丁○○就系爭第1 、2 筆借款
    各尚欠本金5,404,140 元、183,329 元未清償，甲○○則為
    系爭第1 筆借款之連帶保證人。丁○○與庚○○○曾於93年
    間擔任訴外人即癸○電信公司同事子○○向原告借款之連帶
    保證人，丁○○亦曾擔任庚○○○向原告借款之連帶保證人
    。而庚○○○曾於94年7 月6 日契據條款變更契約及契據增
    補條款契約上之連帶保證人欄親自簽名等節，為兩造所不爭
    執（見本院卷第179 至180 頁、190 頁至第192 頁），並有
    93年11月15日借據2 紙、授信約定書2 份、85年2 月9 日借
    據、契據條款變更契約、契據增補條款契約、卡友樂透貸款
    申請書、攤還明細表、利率歷史資料各1 份附卷可稽（見本
    院卷第129 至130 頁、第138 至139 頁、第6 至13頁），而
    堪認定。
四、本件兩造之爭點在於：(一)原告得否請求丁○○與甲○○連帶
    給付5,404,140 元及遲延利息、違約金？以及請求丁○○給
    付183,329 元及遲延利息？(二)庚○○○擔任系爭第1 筆借款
    之連帶保證人，是否係因受詐欺或錯誤所致？(三)庚○○○擔
    任連帶保證有無消費者保護法之適用？是否違反消費者保護
    法第11條之1 、第12條規定而致連帶保證契約無效？(四)庚○○○就系爭第1 筆借款擔任連帶保證人，有無違反銀行法第
    12條之1 規定？如有違反，庚○○○得否據以免責？茲分述
    本院得心證之理由如下：
  (一)原告得否請求丁○○與甲○○連帶給付5,404,140 元及遲延
    利息、違約金？以及請求丁○○給付183,329 元及遲延利息
    ？
  1.按稱消費借貸者，謂當事人一方移轉金錢或其他代替物之所
    有權於他方，而約定他方以種類、品質、數量相同之物返還
    之契約；借用人應於約定期限內，返還與借用物種類、品質
    、數量相同之物；遲延之債務，以支付金錢為標的者，債權
    人得請求依法定利率計算之遲延利息。但約定利率較高者，
    仍從其約定利率；當事人得約定債務人於債務不履行時，應
    支付違約金，民法第474 條第1 項、第478 條前段、第233
    條第1 項及第250 條第1 項分別定有明文。又保證債務之所
    謂連帶，係指保證人與主債務人負同一債務，對於債權人各
    負全部給付之責任者而言，此觀諸民法第272 條第1 項規定
    連帶債務之文義即明（最高法院45年臺上字第1426號判例可
    資參照）。
  2.經查：原告主張丁○○於85年2 月9 日向其借款700 萬元，
    約定借款期限自85年2 月9 日起至105 年2 月9 日止，利息
    原按原告基本放款利率加年息1.05 %計算，嗣約定改按原告
    定儲利率加年息2.53 %計算，並按月分期攤還本息，如未按
    期繳款時，債務視為全部到期，並自逾期之日起6 個月以內
    者，按上開利率10% ，逾期超過6 個月者，按上開利率20%
    計付違約金，而原告於94年4 月9 日之定儲利率為2.02% ，
    加年息2.53% 後為4.55 %，丁○○迄今仍積欠系爭第1 筆借
    款5,404,140 元未清償，已如前述，而丁○○就系爭第1 筆
    借款最後1 次繳納款項之日期為95年5 月19日，而該日繳納
    之款項係抵充95年4 月8 日止之利息，亦有分期攤還明細表
    1 份在卷可參（見本院卷第10頁、第197 頁），從而，丁○○應自94年4 月9 日起負給付遲延責任，又甲○○為系爭第
    1 筆借款之連帶保證人，亦如前述，則原告依消費借貸與連
    帶保證之法律關係，請求丁○○與甲○○連帶給付5,404,14
    0 元，及自95年4 月9 日起按年息4.55% 計算之利息，洵屬
    有據。
  3.次查：丁○○確於95年5 月9 日、95年5 月15日、同年5 月
    19日、同年6 月19日以匯款或現金存入方式，將22,000元、
    21,000元、1,000 元、30,000元款項存入其設於原告之帳戶
    ，固有帳號查詢客戶資料1 份附卷可憑（見本院卷第197 頁
    ）。惟依分期償還明細表及帳號查詢客戶資料（見本院卷第
    10頁、第197 頁），顯示丁○○應於95年1 月9 日、同年2
    月9 日繳納之利息，遲至同年4 月21日、同年4 月28日始行
    繳納，依原告與丁○○之約定，系爭第1 筆借款即已視為全
    部到期。而丁○○於95年5 月9 日存入之22,000元，原告係
    於同月10日自丁○○帳戶扣款22,540元，用以抵充95年3 月
    9 日應繳納之利息，丁○○於同年5 月15日及19日存入之21
    ,000 元 及1,000 元，原告則於同年5 月19日自丁○○帳戶
    扣款22,540元，用以抵充95年4 月9 日應行繳納之利息，至
    於丁○○於95年6 月19日存入之30,000元，原告則未曾進行
    扣款抵充利息。由於丁○○遲未繳納95年4 月9 日起之利息
    ，原告已於95年6 月13日起訴請求被告連帶給付，此經本院
    核閱另案95年度訴字第1982號卷所附民事起訴聲請狀1 份無
    誤（見該卷第2 至4 頁），足見丁○○於95年6 月19日存入
    之30,000元，因原告已就系爭第1 筆借款起訴請求，而未再
    進行扣款抵充利息，是丁○○以其於95年4 月9 日後，仍有
    繼續繳納款項為由，抗辯系爭第1 筆借款之利息，非自95年
    4 月9 日起算等語，尚非可採。
  4.至於甲○○抗辯：原告請求之利率過高，無法負擔，希望能
    降低利率等語。按當事人締結契約一經合意成立，其在私法
    上之權利義務，即應受契約之拘束，不能由一造任意撤銷，
    最高法院18年上字第1495號、20年上字第1941號著有判例可
    資參照。而原告與丁○○、甲○○已於94年7 月6 日就系爭
    第1 筆借款約定按原告定儲利率加年息2.53% 機動調整計算
    ，而原告於94年4 月9 日之定儲利率為2.02% ，加年息2.53
    % 後為4.55% ，亦如前述，並有原告與丁○○、甲○○均不
    爭執真正之契據條款變更契約、契據增補條款契約、放款利
    率歷史資料表各1 份在卷可證（見本院卷第7 至8 頁、第12
    至13頁），是原告依其與丁○○、甲○○合意成立之契約，
    按定儲利率加年息2.53% 計算遲延利息，參照前揭判例意旨
    ，甲○○自應受約定之拘束，而不得任意主張利率過高，從
    而，甲○○前揭請求原告應降低利率之抗辯，即無可採。
  5.再查：原告主張丁○○曾於93年11月10日向其借款40萬元，
    約定借款期限自95年4 月9 日起至95年11月10日止，每月分
    期攤還16,667元，如未按期給付，即喪失期限利益，全部債
    務視為全部到期，並按年息15% 計算遲延利息，而丁○○自
    94年12月10日起即未按期繳納系爭第2 筆借款之本息，現尚
    欠183,329 元未清償一節，為丁○○所不爭執，已如前述，
    且有卡友樂透貸申請書及分期攤還明細表各1 份在卷可證（
    見本院卷第9 頁、第11頁），堪信屬實。則原告依消費借貸
    之法律關係，請求丁○○給付系爭第2 筆借款183,329 元及
    按年息15% 計算之遲延利息，亦屬有據。
  (二)庚○○○擔任系爭第1 筆借款之連帶保證人，是否係因受詐
    欺或錯誤所致？
  1.按當事人主張有利於己之事實者，就其事實有舉證之責任，
    民事訴訟法第277 條定有明文。又被詐欺而為意思表示者，
    依民法第92條第1 項之規定，表意人固得撤銷其意思表示，
    惟主張被詐欺而為表示之當事人，應就此項事實負舉證之責
    任，最高法院44年台上字第75號著有判例可資參照。因意思
    表示之內容有錯誤，或表意人若知其情事即不為意思表示者
    ，依民法第88條第1 項前段，表意人亦得撤銷其意思表示，
    則基於同一法律上理由，應認表意人就其意思表示錯誤一事
    ，亦應負舉證之責。
  2.經查：庚○○○自63年起即任職於癸○電信公司，而與丁○○、子○○為同事，庚○○○並曾於93年間擔任子○○向原
    告借款之連帶保證人，且94年7 月6 日契據條款變更契約及
    契據增補條款契約上連帶保證人欄上之「辰○○」，亦係由
    辰○○親自簽名一節，為庚○○○所不爭執（見本院卷第11
    8 頁、第185 至186 頁、第190 至192 頁），並有借據2 份
    、契據條款變更契約、契據增補條款契約各1 份在卷可佐（
    見本院卷第129 至130 頁），而連帶保證人乃與主債務人負
    同一債務，對於債權人各負全部給付之責任，又為一般人對
    連帶債務之理解，僅就債務人之利息債務，負保證責任，將
    使主債務人與連帶保證人所負之債務，並非同一，而與連帶
    保證之定義有違，庚○○○抗辯其僅就丁○○於1 年寬限期
    內之利息債務負保證責任，顯與一般對連帶保證理解有違，
    而不足採。又庚○○○於契據條款變更契約及契據增補條款
    契約之連帶保證人欄簽署姓名時，已有長達31年之工作經驗
    ，且在擔任系爭第1 筆借款之連帶保證人前，即曾擔任子○○向原告借款之連帶保證人，其對於連帶保證人之意義，以
    及擔任連帶保證人所負之責任範圍與主債務人相同一節，自
    應知之甚詳，縱原告所屬人員未曾告知其擔任連帶保證人，
    將就系爭第1 筆借款與丁○○同負連帶給付之責，其亦無可
    能因此陷於錯誤之可能，是庚○○○主張其因受詐欺，且出
    於錯誤而同意擔任連帶保證人云云，自非可採。再觀諸契據
    條款變更契約及契據增補條款契約上記載之內容，並非繁雜
    ，閱讀上並無任何困難，契約內容更無任何有關庚○○○僅
    就系爭第1 筆借款之1 年利息為保證之約定，有前揭2 份契
    約附卷可憑（見本院卷第7 至8 頁），由於銀行實務從無連
    帶保證人僅就債務人之利息負保證責任之前例，此經證人即
    擔任原告授信經理之丑○○證述在卷（見本院95年度訴字第
    1982號卷第61頁），若就庚○○○之保證責任，曾約定限制
    其範圍，以致與丁○○並非同負全部給付之責，則因屬例外
    情形，必就該等特別約定事項載明於契約內，始符常理，惟
    前揭2 份契約無此約定，則因連帶保證人即與主債務人負同
    一責任，乃一般情形，無庸銀行人員之特別告知，是以，庚○○○以原告所屬人員未告知其需與丁○○就系爭第1 筆借
    款負連帶給付之責，據以主張其係受詐欺，且因錯誤而同意
    擔任連帶保證人云云，實無可採。
  3.雖庚○○○另抗辯：契據條款變更契約記載之借款金額為70
    0 元，而非700 萬元，原告事後提出之原本記載700 萬元，
    其中之「萬」字應係事後偽造追加，且原告擅自在契約增列
    第6 條與第7 條，約定變更連帶保證人，而有偽造文書之嫌
    等語。然經本院當庭核對原告提出之契據條款變更契約與本
    院卷附契據條款變更契約影本，除卷附影本因影印不清，記
    載借款金額為「柒佰」字樣，而原本則記載「柒佰萬」等語
    外，其餘均為相符，有本院96年11月22日言詞辯論筆錄1 份
    在卷可查（見本院卷第181 頁），堪認庚○○○主張契據條
    款變更契約記載借款金額為700 元一節，僅係影印不清所致
    。況且，丁○○與甲○○均不否認係向原告借貸700 萬元（
    見本院卷第179 頁），而依通常銀行融資實務，亦無不足1
    千元之小額貸款，此亦為眾所周知事項，庚○○○辯稱僅貸
    款700 元，而非700 萬元，自無足取。另契據條款變更契約
    第6 、7 條分別記載「本次授信條件內容，變更原連帶保證
    人壬○○、辛○○變更為辰○○，原保證人甲○○繼續保證
    」、「寬限期1 年（自94年4 月9 日起），按月繳息，屆期
    本息定額攤還」等語，僅在免除壬○○、辛○○之連帶保證
    人責任，並表明丁○○自94年4 月9 日起至95年5 月8 日止
    ，僅需按月繳納利息，而無需分期攤還本金。倘若契據條款
    變更契約欠缺第7 條之記載，丁○○即失於1 年之寬限期內
    ，僅支付利息，免予攤還本金之權利，以庚○○○前述一再
    主張其僅保證丁○○於1 年寬限期之利息等語，足認契據條
    款變更契約第7 條於簽署時，即已存在，而以該契約之第6
    、7 條記載之手寫文字，依序排列，彼此之間並無明顯間格
    ，堪認庚○○○於簽署契據條款變更契約時，契約業已載明
    前述之第6 、7 條文字，庚○○○辯稱：該契約第6 、7 條
    係事後追加云云，尚無可採。況且，契據條款變更契約第6
    條之規範目的，在於免除壬○○、辛○○之連帶保證責任，
    已如前述，縱無該條款之記載，依契約記載之文義，庚○○○即為連帶保證人，自仍應與丁○○就系爭第1 筆借款負連
    帶給付之責，是原告應無事後追加記載第6 條之必要，從而
    ，庚○○○前揭，均無可採。此外，庚○○○就原告所屬人
    員有何施用詐術，及其對前揭2 份契約內容有何認知錯誤等
    節，均未舉證以實其說，自無因其刻意曲解契據條款變更契
    約第6 條之規範意涵，遽認原告所屬人員未告知其連帶保證
    人責任，即屬施用詐術，且致其限於錯誤而同意擔任連帶保
    證人。
  (三)庚○○○擔任連帶保證有無消費者保護法之適用？是否違反
    消費者保護法第11條之1 、第12條規定而致連帶保證契約無
    效？
  1.按所謂消費者，依消費者保護法第2 條之立法解釋，指以消
    費為目的而為交易、使用商品或接受服務者而言。銀行或其
    他金融機構與連帶保證人間所訂立之保證契約，乃保證人擔
    保借款人對金融機構債務之清償責任，金融機構對保證人並
    未提供任何商品或服務，保證人並未因有保證契約而自銀行
    獲得報償，尚非屬消費者保護法所規定有關消費之法律關係
    ，自無該法之適用。
  2.經查：庚○○○係在契據條款變更契約、契據增補條款契約
    之連帶保證人欄簽名，以擔任系爭第1 筆借款之連帶保證人
    ，而與丁○○負擔連帶清償之責任，並未接受原告提供之商
    品或服務，參照前揭說明，自無消費者保護法之適用，是庚○○○抗辯其與原告成立之連帶保證契約，因未給予30日之
    審閱期而違反消費者保護法第11條之1 規定而無效云云，已
    屬無據。
  3.次查：巳○○○在契據條款變更契約、契據增補條款契約簽
    名前，證人即受僱於原告擔任徵信工作之寅○○曾當場給予
    巳○○○審閱，證人即受僱於原告擔任放款業務之卯○○除
    將契約文件出示與被告閱覽外，並將契約記載之文義與內容
    告知被告，使渠等明瞭等情，亦經證人寅○○、卯○○證述
    明確（見本院95年度訴字第1982號卷第47頁），而前揭2 份
    契約記載之內容，並非繁多，閱讀上並無任何困難，巳○○○除有多年工作經驗外，並曾有擔任連帶保證人之經驗，已
    如前述，足認巳○○○對於簽署前揭2 份契約時，已充分瞭
    解契約內容。再觀諸前揭2 份契約之約定事項，並未針對連
    帶保證人之事項為特別約定，甲○○與巳○○○依約所負連
    帶保證之責任與範圍，與前揭判例闡釋之連帶保證，並無二
    致，難認前揭2 份契約之約定事項，有特別限制甲○○、巳
    ○○○之權利，或免除原告之責任，或其他顯失公平之情事
    ，被告抗辯前揭2 份契約之約定事項，顯失公平云云，亦無
    可採。
  (四)庚○○○就系爭第1 筆借款擔任連帶保證人，有無違反銀行
    法第12條之1 規定？如有違反，庚○○○得否據以免責？
  1.按銀行辦理自用住宅放款及消費性放款，已取得銀行法第12
    條所定之足額擔保時，不得以任何理由要求借款人提供連帶
    保證人，銀行法第12條之1 定有明文。又該條所謂「自用住
    宅放款」，係指具有完全行為能力之癸○民國國民，目前確
    無自用住宅，為購置自住使用之住宅所為之金融機構貸款；
    「足額擔保」係指銀行對於授信戶之授信餘額，應不高於授
    信當時對其提出之擔保品經依同法第37條規定覈實鑑估後所
    估價值，一旦擔保品價值貶落時，銀行得要求客戶補提擔保
    品，或徵提保證人，則有行政院金融監督管理委員會96年2
    月5 日金管銀(一)字第09610000040 號函1 份在卷可資參照（
    見本院卷第72頁）。由此足見，銀行法第12條之1 規範目的
    ，在於保障消費者之購屋權利，以使無自用住宅者得以順利
    自金融機構取得融資購屋居住，倘若並非無自用住宅者之融
    資貸款，即無銀行法第12條之1 規定。
  2.經查：行政院財政部頒佈之無自用住宅者購買自用住宅貸款
    要點第1 點規定，申請自用住宅貸款之條件，乃具有完全行
    為能力之癸○民國國民，且本人、配偶及未成年之直系親屬
    均無自用住宅者，有財政部84年7 月15日台財融字第847221
    41號函1 份附卷足參（見本院卷第74頁），而丁○○與甲○○夫妻關係，丁○○於85年2 月9 日向原告借貸系爭第1 筆
    借款前，其配偶甲○○即已取得坐落高雄市○○區○○段1
    小段1615-4地號土地暨其上建物即門牌號碼為高雄市○○區
    ○○街72號房屋之所有權等情，為丁○○與甲○○所不爭執
    （見本院卷第181 至182 頁），並有其2 人不爭執其真正之
    土地與建物登記謄本各1 份在卷可稽（見本院卷第191 至19
    2 頁、第75頁至第76頁），是丁○○向原告貸款前，其配偶
    已有自用住宅，而不符前述無自用住宅者購買自用住宅貸款
    之貸款條件，則系爭第1 筆借款是否為銀行法第12條之1 所
    稱「自用住宅放款」，已非無疑。
  3.次查：丁○○為擔保系爭第1 筆借款，曾於85年間就其所有
    門牌號碼高雄縣大社鄉○○路210 巷1 弄15號暨該建物坐落
    之基地（下稱系爭房地），設定最高限額840 萬元之抵押權
    與原告，有土地與建物登記謄本各1 份在卷可證（見本院卷
    第37至40頁）。而丁○○向原告申請降低利息，並給予僅繳
    納利息，暫免攤還本金之1 年寬限期時，系爭房地已貶值嚴
    重，且因系爭第1 筆借款之原始連帶保證人壬○○、辛○○
    ，已無法取得聯繫，乃要求原告另提供連帶保證人一情，亦
    據證人丑○○證述甚詳（見本院95年度訴字第1982號卷第61
    頁），及授信條件變更申請書1 份附卷足證（見同卷第67頁
    ），丁○○與甲○○復不否認高雄縣地區之房價自88年起不
    斷下跌（見本院卷第187 頁），堪認丁○○於94年7 月6 日
    簽訂契據條款變更契約及契據增補條款契約時，原告已因系
    爭房地之價格下跌，以致擔保不足，從而，原告要求丁○○
    提供連帶保證人，尚難認有違銀行法第12條之1 規定。
  4.再查：門牌號碼高雄縣大社鄉○○路210 巷36號4 層樓房屋
    暨該建物坐落之基地於93年6 月25日以2,680,000 元拍定；
    高雄縣大社鄉○○路200 巷3 號4 層樓房屋暨該建物坐落之
    基地於93年10月5 日以1,926,000 元拍定；高雄縣大社鄉○○路210 巷1 弄23號4 層樓房屋暨該建物坐落之基地於93年
    11月25日以3,989,700 元拍定；高雄縣大社鄉○○路200 巷
    29號4 層樓房屋暨該建物坐落之基地於94年2 月25日以2,89
    2,000 元拍定；高雄縣大社鄉○○路200 巷29號4 層樓房屋
    暨該建物坐落基地於94年2 月29日以2,892,000 元拍定；高
    雄縣大社鄉○○路210 巷11號3 層樓房屋暨該建物坐落基地
    於94年5 月20日以3,623,000 元拍定；高雄縣大社鄉○○路
    210 巷3 弄11號3 層樓房屋暨該建物坐落之基地於94年5 月
    24日以3,623,000 元拍定；高雄縣大社鄉○○路210 巷3 弄
    5 號3 層樓房屋暨該建物坐落基地於94年9 月8 日以4,106,
    800 元拍定，而前開8 棟房屋暨坐落基地均位於系爭房地附
    近等節，為兩造所不爭執（見本院卷第190 至192 頁），並
    有不動產法拍資料8 紙、照片6 張、地籍圖謄本1 份附卷可
    佐（見本院卷第77至78頁、第102 至107 頁、第150 至153
    頁），觀諸前述8 張照片與地籍圖所示，前開8 棟房屋與系
    爭房地，不僅建築型式雷同，且坐落地段，又極為接近，則
    前開8 棟房屋於93至94年度之拍定價格約略在200 至400 萬
    之間，自應足以作為系爭房地於94年度之參考，蓋丁○○一
    旦不依約償還系爭第1 筆借款，原告僅能透過法院強制程序
    ，將系爭房地拍賣取償，而不得自行出售系爭房地，則原告
    以前開8 棟房屋之拍定價格認定系爭房地之價格不足擔保丁○○積欠原告之5,404,140 元，自屬有據。從而，原告以系
    爭房地之擔保不足，而要求原告提供甲○○、巳○○○擔任
    系爭第1 筆借款之連帶保證人，自無違反銀行法第12條之1
    規定可言。
  5.被告雖以系爭房地係設定最高限額840 萬元之抵押權，已足
    以擔保丁○○積欠原告之5,404,140 元債務，況且，系爭房
    地於96年7 月間進行拍賣所核定之底價為600 萬元，足見系
    爭房地之價值足以擔保系爭第1 筆借款，原告要求丁○○於
    系爭房地外，另提供連帶保證人自違反銀行法第12條之1規
    定等語。惟查：有關抵押權之最高限額約定，僅為預定抵押
    物應擔保債權之最高限額，而與設定抵押之標的物實際價值
    ，並無任何關連，被告以系爭房地係設定最高限額840 萬元
    ，據以推斷系爭房地之價值高達840 萬元，尚屬無據。況且
    ，丁○○於85年2 月9 日向原告貸款後至其於94年7 月6 日
    簽訂契據條款變更契約及契據增補條款契約時，已相隔9 年
    多，房價波動甚大，以丁○○最初以系爭房地設定抵押權時
    之狀態，據以認定系爭房地於94年間尚足以擔保系爭第1 筆
    借款，並不合理。至於系爭房地核定之拍賣價格為600 萬元
    一節，固有本院96年7 月26日公告1 份在卷可證（見本院卷
    第200 至201 頁），惟系爭房地核定之拍賣價格係發生於96
    年，不足以推論於94年時，亦具有同等價值。況且，系爭房
    地雖核定拍賣價格為600 萬元，惟系爭房地是否能順利以該
    價格拍定，尚未確定，倘若系爭房地嗣後經減價程序，則其
    拍定價格即有可能低於500 萬元，從而，被告抗辯系爭房地
    於94年時之價值於前開核定拍賣價格相當，即無可採。
五、綜上所述，丁○○就系爭第1 、2 筆借款，尚積欠原告各5,
    404,140 元、183,329 元未清償，甲○○、巳○○○均在契
    據條款變更契約、契據增補條款契約之連帶保證人欄簽名同
    意擔任系爭第1 筆借款之連帶保證人，被告復未舉證原告曾
    施用詐術，以及巳○○○係因錯誤而擔任連帶保證人，斟酌
    當時房價價跌，系爭房地附近之同類型建物之拍定價格均不
    足500 萬元，原告以系爭房地不足擔保系爭第1 筆借款，而
    要求原告提供連帶保證人，尚無違反銀行法第12條之1 情事
    ，巳○○○自無拒以免責之理由。準此，原告依民法依消費
    借貸及連帶保證之法律關係規定，請求被告連帶給付5,404,
    140 元及自95年4 月9 日起至清償日止，按年息4.55﹪計算
    之利息，並自95年5 月10日起至清償日止，其逾期在6 個月
    內，按上開利率10﹪，逾期在6 個月以上，按上開利率20﹪
    計算之違約金；以及丁○○應再給付原告183,329 元，及自
    94年12月10日起至清償日止，按年息15﹪計算之利息，均有
    理由，應予准許。
六、據上論結，本件原告之訴為有理由，依民事訴訟法第78條、
    第85條第2 項、第1 項但書，判決如主文。
癸　　○　　民　　國　　96　　年　　12　　月　　6 　　日
                  民事第七庭  法  官  高增泓
上為正本係照原本作成。
如不服本判決，應於送達後20日內，向本院提出上訴狀並表明上
訴理由，如於本判決宣示後送達前提起上訴者，應於判決送達後
10日內補提上訴理由書（須附繕本）。
癸　　○　　民　　國　　96　　年　　12　　月　　6 　　日
                              書記官　王芷鈴
